福建金門地方法院刑事判決
                                      110年度金訴字第2號
公  訴  人  福建金門地方檢察署檢察官
被      告  陳菊香




選任辯護人  黃柏嘉律師
            王秉信律師
上列被告因違反洗錢防制法案件經檢察官提起公訴（109年度偵
字第835號），本院判決如下：
    主  文
陳菊香共同犯洗錢防制法第十四條第一項之洗錢罪，共貳罪，各
處有期徒刑伍月，應執行有期徒刑捌月，緩刑貳年。
未扣案犯罪所得新臺幣壹萬元沒收，於全部或一部不能沒收或不
宜執行沒收時，追徵其價額。
    事  實
一、陳菊香於民國108年10月間，透過通訊軟體微信結識真實姓
    名、年籍不詳，暱稱「Robson」之成年網友，「Robson」於
    109年6月12日，以通訊軟體介紹真實姓名、年籍不詳，暱稱
    「Paul」之成年網友予陳菊香相識，陳菊香再經由「Paul」
    介紹而結識真實姓名、年籍不詳暱稱「Ben」之成年網友。
    陳菊香依其社會生活經驗與智識程度，知悉金融機構帳戶關
    係個人財產、信用之表徵，若無正當理由或缺乏信賴基礎，
    提供金融機構帳戶資料予他人，通常將會遭持以供作財產犯
    罪之用，而可預見該金融帳戶恐淪為轉匯、提領贓款之犯罪
    工具，且如代他人提領其帳戶內來源不明款項，形同為詐騙
    者取得詐欺犯罪贓款，並藉此掩飾詐欺不法所得之本質、來
    源及去向，製造金流斷點，為獲取「Paul」支付向其借用帳
    戶及其依指示提款交付他人之代價，竟與「Paul」基於縱有
    人以其提供之金融機構帳戶實施財產犯罪，亦不違背其本意
    之詐欺犯意與洗錢之不確定故意之犯意聯絡，於109年6月14
    日，在臺北市○○區○○路0段0號17樓之5，將其申辦所有之華
    南商業銀行帳號000000000000號帳戶之帳號（下稱華南銀行
    帳戶），以LINE告知「Paul」，以此方式容任他人使用該帳
    戶。嗣不詳詐欺集團成員者取得陳菊香上開帳號後，即意圖
    為自己不法之所有，基於詐欺取財之犯意聯絡，於109年6月
    間，為下列行為：㈠以通訊軟體LINE名稱「Zhang wei」、「
    Marcos」與陳書曼結識後，佯稱：要收到皮箱就要先給手續
    費云云，致陳書曼陷於錯誤，依指示於109年6月29日上午9
    時55分，在新竹市○區○○街000號華南商業銀行新竹分行，匯
    款新臺幣（下同）32萬370元至陳菊香上開華南銀行帳戶內
    。㈡以通訊軟體LINE暱稱「Bumpkin」與許秀如結識後，佯稱
    ：要其幫忙轉帳云云，致許秀如陷於錯誤，依指示於109年6
    月29日下午4時40分，在新北市○○區○○路00號華南銀行，匯
    款49萬元至陳菊香上開華南銀行帳戶內。嗣陳菊香經由「Pa
    ul」告知而獲悉其華南銀行帳戶內有前開款項匯入後，於10
    9年6月29日中午12時46分許，在華南銀行信維分行，臨櫃提
    領32萬370元，復於同日下午5時10分、11分、12分、13分，
    在華南銀行信維分行，利用自動櫃員機，接續提領3萬元、3
    萬元、3萬元、1萬元後，在臺北市○○區○○路0段000號大安捷
    運站4號出口，將41萬370元，交付依「Ben」指示到場之真
    實姓名年籍不詳之「許小姐」，剩餘之1萬元則留供己用。
    再於109年6月30日上午9時10分，在華南銀行信維分行，臨
    櫃提領39萬元後，於同日下午1時許，臺北市○○區○○路0段00
    0號大安捷運站4號出口，將39萬元交付「許小姐」，以此方
    式掩飾或隱匿該犯罪所得去向，製造金流斷點，使原匯入其
    帳戶之不法贓款去向難以追查。嗣因陳書曼、許秀如發覺有
    異報警處理，始循線查悉上情。
二、案經陳書曼、許秀如訴由金門縣警察局金城分局報告福建金
    門地方檢察署檢察官偵查起訴。
    理  由
一、證據能力
（一）被告以外之人於審判外之陳述雖不符刑事訴訟法第159條
      之1至之4等四條之規定，然經當事人於審判程序同意作為
      證據，法院審酌該言詞陳述或書面陳述作成時之情況，認
      為適當者，亦得為證據；當事人、代理人或辯護人於法院
      調查證據時，知有刑事訴訟法第159條第1項不得為證據之
      情形，而未於言詞辯論終結前聲明異議者，視為有前項之
      同意，同法第159條之5定有明文。
（二）本判決所引用之供述證據，均經檢察官、被告，及辯護人
      表示同意作為證據使用；且迄至本院言詞辯論終結前，均
      未有聲明異議，本院審酌上開供述證據資料製作時之情況
      ，並無不當取供及證明力明顯過低之瑕疵，認以之作為證
      據應屬適當，參照前開規定，自有證據能力。另本判決引
      用之非供述證據，均與本件事實具有自然關聯性，且查無
      事證足認有違背法定程式或經偽造、變造所取得等情，復
      經本院依法踐行調查程序，依法亦具證據能力。
二、被告固不否認上情，惟辯稱被告主觀認知僅係幫Paul代為交
    易比特幣，對於其所有上開華南銀行帳戶金錢為犯罪所得一
    無所悉，自無掩飾或隱匿特定犯罪所得來源，或使他人逃避
    刑事追訴之意圖，並無詐欺及洗錢之不確定故意。經查；
（一）被告提供其上開華南銀行帳戶給真實姓名、年籍不詳，暱
      稱「Paul」之成年網友使用；且告訴人即被害人陳書曼、
      許秀如因遭詐騙集團詐騙而於事實欄一㈠㈡所載時地，將所
      載金額匯入被告之華南銀行帳戶，被告復於事實欄所載時
      地將該華南銀行帳戶內金額分別臨櫃或以金融卡提領後，
      除自留1萬元外，餘均如數交付真實姓名年籍不詳之「許
      小姐」等情，業經被告坦認不諱，且與證人即被害人陳書
      曼、許秀如警詢之陳述（警6649號卷第17至19頁、警6599
      號卷第7至10頁）相符，並有被告之帳戶個資檢視（警664
      9號卷第21頁）；被告與「Robson」之通訊軟體對話紀錄
      及翻拍照片、對話紀錄截圖、中文翻譯（警6649號卷第31
      至37頁、偵835卷二第5至332頁）；被告與「Paul」之通
      訊軟體對話紀錄及翻拍照片、對話紀錄截圖、中文翻譯（
      警6649號卷第39至71頁、偵835卷一第35至202頁）；被告
      與「Ben」之通訊軟體對話紀錄及紀錄翻拍照片、對話紀
      錄截圖（警6649號卷第73至85頁、偵835卷一第203至251
      頁）；告訴人陳書曼、許秀如二人與詐欺集團成員之通訊
      軟體對話擷圖（警6649號卷第87至118頁）；以及華南銀
      行活期性存款存款憑條（收據）、取款憑條、客戶資料整
      合查詢與交易明細（警6649號卷第23至25、第91、119頁
      ）；被告109年6月29日12時48分至49分於華南商銀信維分
      行櫃檯前之監視器錄影翻拍照片（警6649號卷第121頁）
      、109年6月29日17時11分至13分ATM取款之監視器翻拍照
      片、109年6月30日9時9分櫃檯前之監視器畫面翻拍照片；
      金融機構協助受詐騙民眾通知疑似警示帳戶通報單、內政
      部警政署反詐騙諮詢專線紀錄表、受理詐騙帳戶通報警示
      簡便格式表（警6649號卷第27至29頁、警卷6599號第27、
      29、93至95頁）、新北市政府警察局淡水分局中山路派出
      所受理詐騙帳戶通報警示簡便格式表（警卷6599號第17頁
      ）等件在卷可按，足見上開事實，事證明確，堪以認定。
（二）被告雖以前詞置辯，並提出其與「Robson」、「Paul」、
      「Ben」間電子郵件對話為據。然:
　　⒈被告自陳與「Robson」係108年10月左右經由we chat通訊
      軟體認識之網友，嗣由「Robson」介紹「Paul」，再由「
      Paul」輾轉介紹「Ben」與被告相識；而被告所謂相識，
      實僅是經由Line、we chat及whatapp等通訊軟體通訊，並
      未謀面，也沒有其他聯絡方式，更不知渠等為何方人士之
      網友（警6649卷第3頁、警6599卷第3頁），則以被告年逾
      50，並自97年間起即任職於香港商岳和有限公司，派駐大
      陸工作，迄101年返台擔任位於台北市信義路5段世貿中心
      之商務公司，從事採購、船務、跟單，及流水帳會計之業
      務（偵835號卷一第24頁、偵846號卷第18頁），有10多年
      的商務經驗之人，對於金融機構帳戶係個人財產、信用之
      表徵，無由任意提供素不相識之人使用，以及提供帳戶資
      料予他人，遭持以作為財產犯罪工具層出不窮，時有所聞
      等情，理當有所知悉。佐以被告曾以Line通訊軟體詢問Pa
      ul：「Can you tell me honestly? Are you laundering
       money with Bitcoin? I’m sorry to ask that, but I 
      also need to protect myself, we don’t know it at a
      l1」(你能誠實地告訴我嗎？你正在用比特幣洗錢嗎？我
      很抱歉問這個，但是我也需要保護自己，我們一點都不知
      道此事，參偵835號卷一第39、157頁）、「This is prob
      lematic, because of the provisions of the Money La
      undering Law, why do you often send money to me, I
       need to explain to the government, of course, the
       amount is smal1，the bank will not ask, but when 
      the amount is frequent and large, I need to figure
       out how to explain」（這是有問題的，因為《洗錢防制
      法》的規定，為什麼你經常匯款給我，我需要向政府解釋
      ，當然，金額很小，銀行不會詢問，但是當金額頻繁而龐
      大，我需要弄清楚如何解釋，參前卷第44、159頁 ）等語
      ，益見被告對於提供帳戶供人存款，該存款來源可能為不
      法所得，且將不法所得投資比特幣亦涉洗錢等情，已有所
      預見。縱Paul回復被告:「You won’t explain anything 
      is fine is not money laundering okay 丨(你不用解釋
      任何事情，都很好，這不是洗錢好嗎，同前卷頁），但以
      被告之智識程度、工作及社會經驗，實無由相信素不相識
      之Paul 所言；況被告曾向Robson表示「No one will giv
      e huge amounts of money to strangers， which is to
      o illogical」（沒有人會給陌生人大量的錢，這太不合
      邏輯了，參偵835號卷二第11、245頁），可稽被告實並不
      相信Paul所言「不是洗錢」之說。被告既可預見本案違法
      行為之發生，卻仍鋌而走險，顯見本案之發生並無違被告
      之本意，被告自不得僅以其曾向素未謀面之網友Paul求證
      ，獲得連其自己都無法信服之不合邏輯的答覆，作為本案
      卸責的託辭。
　　⒉金融帳戶為個人之理財工具，一般民眾皆得以存入最低開戶金額之方式自由申請開設金融帳戶，且可同時在不同金融機構申請多數存款帳戶使用，並無使用他人帳戶之必要，故倘非供犯罪使用，並藉此逃避警方追緝外，應無使用他人帳戶之必要。而金融帳戶具個人專屬性，若與本人無密切關係或特殊信賴關係，亦無任意供他人使用之理。再者，提供帳戶進而提領帳戶款項者，客觀上即有參與犯罪之行為，更有主觀上之犯意聯絡。又洗錢防制法之立法目的，在於防範及制止因犯第3條所列之特定犯罪而取得或變得之財物或財產上利益及其之孳息，藉由包含處置（即將特定犯罪所得直接予以移轉或變更）、分層化（即以迂迴層轉、化整為零之多層化包裝方式，掩飾或隱匿特定犯罪所得）及整合（即收受、持有或使用他人之特定犯罪所得，使之回流至正常金融體系，而得以合法利用享受）等各階段之洗錢行為，使其形式上轉換成為合法來 源，以掩飾或切斷特定犯罪所得與犯罪之關聯性，而藉以逃避追訴、處罰。提供金融帳戶提款卡及密碼之行為人，因已將帳戶之提款卡及密碼等物件提供他人使用，失去對自己帳戶之實際管領權限，若又配合指示親自提款，即有收受、持有或使用特定犯罪所得之情形，且有積極之移轉或變更特定犯罪所得之行為(最高法院刑事大法庭108年度台上大字第3101號裁定要旨參照 )。查被告提供自己金融帳戶予他人使用，並提領帳戶詐欺所得，係參與犯罪行為之實行，已非僅是幫助詐欺取財或予以犯罪行為完成後之助力而已（參最高法院100年度台上字第2833號判決要旨）；被告復將提領款項（除自留1萬元外），均交付姓名年籍不詳之「許小姐」，參照上開說明，顯已隱匿該犯罪所得去向，製造金流斷點，使原匯入其帳戶之不法贓款去向難以追查甚明。
　　⒊綜上所述，被告可預見提供帳戶，有遭利用為犯罪工具；
      且提領該帳戶款項購買比特幣，可能製造金流斷點，使原
      匯入其帳戶之不法贓款去向難以追查，仍執意為之，則結
      果之發生顯與被告之本意無違，被告具有詐欺取財及洗錢
      犯行之不確定故意無誤。被告前揭所辯實無可採，上開犯
      行已堪認定，應依法論科。
三、論罪科刑
（一）核被告所為，分別係犯刑法第339條第1項之詐欺取財罪、
      洗錢防制法第2條第2款、第14條第1項之一般洗錢罪。被
      告上開所犯均與年籍姓名不詳之「Paul」，有犯意聯絡及
      行為分擔，為共同正犯。又被告以一行為同時觸犯詐欺取
      財罪、一般洗錢罪，為想像競合犯，應依刑法第55條規定
      ，從一重之一般洗錢罪處斷。另被告先後2次之一般洗錢
      犯行，犯意各別，行為互殊，應分論併罰之。
（二）被告前未曾因故意犯罪受有期徒刑以上刑之宣告，有臺灣
      高等法院被告前案紀錄表在卷可考，且被告業與告訴人即
      被害人二人分別達成和解，賠償被害人損失，獲得被害人
      之諒解，有其和解書及本院電話紀錄在卷可按（本院卷第
      277、281至285、309至311頁），本院審酌被告本案犯行
      ，固有不該，惟考量其一時失慮誤觸刑章，並竭力賠償及
      獲取被害人之諒解，深具悔悟之意，堪認經此教訓，當知
      所警惕，慎重行事。是本院認對被告所宣告之刑，以暫不
      執行為適當，爰均依刑法第74條第1項第1款規定，宣告緩
      刑2年，以啟自新。
四、沒收
　　被告自上開華南銀行帳戶提領剩餘之1萬元留供己用，且現
    仍在其持有中，業經被告供承在卷（本院卷第35頁），堪認
    該1萬元乃屬被告實際犯罪所得，雖未據扣案，仍應依刑法
    第38條之1第1項、第3項規定宣告沒收，並於全部或一部不
    能沒收或不宜執行沒收時，追徵其價額。
據上論斷，應依刑事訴訟法第299條第1項前段，洗錢防制法第2
條第2款、第14條第1項，刑法第11條、第28條、第339條第1項、
第55條、第51條第5款、第74條第1項第1款、第38條之1第1項前
段、第3項，判決如主文。
本案經檢察官席時英提起公訴並到庭執行職務
中　　華　　民　　國　　110 　年　　8 　　月　　23　　日
                  刑事第二庭    審判長法　官　魏玉英
　　　　　　　　　                    法  官  蔡旻穎
　　　　　　　　　                    法  官  黃佩穎
　　　　　　　　　           
以上正本證明與原本無異。
如不服本判決應於收受判決後20日內向本院提出上訴書狀，並應
敘述具體理由；其未敘述上訴理由者，應於上訴期間屆滿後20 
日內向本院補提理由書（均須按他造當事人之人數附繕本）「切
勿逕送上級法院」。
                                書記官　施人夫
中　　華　　民　　國　　110 　年　　8 　　月　　23　　日
附錄本案論罪科刑法條全文
中華民國刑法第339條
（普通詐欺罪）
意圖為自己或第三人不法之所有，以詐術使人將本人或第三人之
物交付者，處5年以下有期徒刑、拘役或科或併科50萬元以下罰
金。
以前項方法得財產上不法之利益或使第三人得之者，亦同。
前二項之未遂犯罰之。

洗錢防制法第2條
本法所稱洗錢，指下列行為：
一、意圖掩飾或隱匿特定犯罪所得來源，或使他人逃避刑事追訴
    ，而移轉或變更特定犯罪所得。
二、掩飾或隱匿特定犯罪所得之本質、來源、去向、所在、所有
    權、處分權或其他權益者。
三、收受、持有或使用他人之特定犯罪所得。

洗錢防制法第14條
有第二條各款所列洗錢行為者，處7年以下有期徒刑，併科新臺
幣5百萬元以下罰金。
前項之未遂犯罰之。
前二項情形，不得科以超過其特定犯罪所定最重本刑之刑。